【裁判字號】    91,簡上,54
【裁判日期】    920819
【裁判案由】    給付管理費等
【裁判全文】
臺灣板橋地方法院民事判決  九十一年度簡上字五四號
    上  訴  人  綠園公寓大廈管理委員會
    法定代理人  甲○○
    訴訟代理人  丙○○
    被  上訴人  日安大樓管理顧問有限公司
                        設臺北.
    法定代理人  乙○○  住同右.
右當事人間請求給付管理費等事件，上訴人對於中華民國九十年十一月三十日臺灣板
橋地方法院板橋簡易庭九十年度板簡字第二五七四號第一審判決提起上訴，本院判決
如左：
    主      文
上訴駁回。
第二審訴訟費用由上訴人負擔。
    事      實
甲、上訴人方面：
一、聲明：
  (一)原判決不利於上訴人部分廢棄。
  (二)右廢棄部分被上訴人在第一審之訴駁回。
二、陳述：除與原判決記載相同者，茲引用之外，補稱：被上訴人並無保全公司執照
    ，依法不得執行保全業務，上訴人乃於兩造契約終止後，與其他合法之保全公司
    訂約，並分別於民國八十九年十月間及同年十二月三十日、三十一日以電話通知
    被上訴人不再續約，惟上訴人因未依約以書面告知，遂延長一個月之契約期限至
    九十年一月底，詎被上訴人仍無法提出合法執行業務之資料，自有可歸責之事由
    ，且上訴人於八十九年年底改選管理人，是否與被上訴人續約，須俟管理人改選
    後方得確定，故上訴人並無違約，又本件管理契約糾紛乃上訴人訴訟代理人丙○
    ○任管理委員時所生，應由丙○○負責，與上訴人無關。
三、證據：除援用第一審所提證據外，補提上訴人九十年十二月十日住戶大會會議紀
    錄、綠園道管委會九十年度首次住戶大會會議紀錄、九十年一月八日存證信函、
    丙○○書立之切結書、內政部九十年六月十九日台（九○）內警字第九○八八二
    一九號公告、臺北縣警察局九十年九月十二日九十北警刑字第六九九二號函、內
    政部八十九年六月十五日台八九內營字第八九八三六九○號函、中國時報八十九
    年五月十二日剪報、綠園道社區管理維護規範、經濟部公司執照影本各一件為證
    。
乙、被上訴人方面：
一、聲明：上訴駁回。
二、陳述：除與原判決記載相同者，茲引用之外，補稱：被上訴人與上訴人約定之服
    務內容，不含衛警部分，被上訴人僅作管理、清潔之工作，並無保全業務，不須
    有保全公司執照，被上訴人曾於八十九年十一月間向上訴人函詢是否續約，上訴
    人均置之不理，其未事先告知終止契約自屬違約，至其內部改選管理委員，與被
    上訴人無關，應不得對抗被上訴人。
    理      由
一、本件被上訴人起訴主張：兩造於八十九年一月五日簽訂公寓大廈委託管理契約，
    約定自八十九年一月一日起至同年十二月三十一日止，由被上訴人綜合管理被告
    所屬社區之安全服務，每月管理費用為新臺幣（下同）十萬零四百元，服務內容
    不含保全業務，僅作管理、清潔之工作，無須保全公司執照，而依兩造之約定，
    契約期間屆滿前三十日，一方如未以書面通知他方終止，契約即自動延長一年，
    上訴人屢經通知未於八十九年十二月三十一日契約屆滿前三十日以書面終止合約
    ，本件委託管理契約即自動延長一年至九十年十二月三十一日，詎上訴人於九十
    年一月八日未經被上訴人同意片面終止契約，依約應賠償以一個月管理費計算之
    違約金等語，爰依兩造委託管理契約之約定，請求上訴人給付十萬零四百元之違
    約金，及自起訴狀繕本送達翌日起至清償日止，按週年利率百分之五計算之利息
    。（至被上訴人依兩造委託管理契約，請求上訴人給付九十年二至四月之管理費
    三十萬一千二百元，及此部分自九十年五月九日起至清償日止，暨前揭十萬零四
    百元違約金自九十年五月九日起至九十年六月二十六日止之利息，業經原審判決
    駁回，未據被上訴人上訴或於本院言詞辯論終結前提起附帶上訴業已確定。）
二、上訴人則以：被上訴人為一大樓管理顧問公司，非保全公司，依法不得執行社區
    大廈之門禁及車輛管制工作，其無保全公司執照，不得執行保全業務，上訴人已
    於八十九年十月底及同年十二月三十日、三十一日以電話通知被上訴人不再續約
    ，且上訴人於八十九年年底改選管理人，是否續約須俟管理人改選後方得確定，
    因而不及於一個月前通知，遂延長一個月之契約期限至九十年一月底，並給付該
    月之管理費，上訴人並無違約，且被上訴人無法提出合法執行業務之資料，上訴
    人因此項可歸責於被上訴人之事由終止契約，被上訴人自不得請求違約金，況本
    件委託管理契約糾紛乃上訴人訴訟代理人丙○○任管理委員時所生，應由丙○○
    負責，與上訴人無關等語，資為抗辯。
三、本件被上訴人起訴主張：兩造於八十九年一月五日簽訂公寓大廈委託管理契約書
    ，約定自八十九年一月一日起至同年十二月三十一日止，由被上訴人綜合管理上
    訴人所屬社區之安全服務，每月管理費用為十萬零四百元，並約定契約屆滿前三
    十日，一方如未以書面通知他方終止，契約即自動延長一年，而上訴人屢經通知
    並未於契約屆滿前三十日以書面終止合約，復於九十年一月八日片面終止契約等
    情，業據提出與其所述相符之委託管理契約書為證，且為上訴人所不爭執，自堪
    信為真實。
四、而被上訴人主張：上訴人未於八十九年十二月三十一日契約期滿前三十日以書面
    通知被上訴人終止契約，該委託管理契約應自動延長一年，上訴人於九十年一月
    八日片面終止契約，自應依兩造之約定，賠償以一個月管理費計算之違約金等語
    ，上訴人則以前揭情詞為辯，經查：
  (一)依卷附兩造公寓大廈委託管理契約書第二條第三項約定：「本約期間屆滿之前三
    十日，一方如未以書面通知他方終止契約，本約即自動延長執行一年；嗣後亦同
    。」本件委託管理契約期間原應於八十九年十二月三十一日屆滿，上訴人如不欲
    續約，依約至遲應於八十九年十二月一日前以書面通知被上訴人，上訴人就其並
    未於前述期限前以書面通知被上訴人不再續約一節並無爭執，僅以：其於八十九
    年年底改選管理人，因而不及於三十日前通知，乃延長一個月之期間至九十年一
    月底等語為辯，惟兩造既約明如不欲續約，應於契約期限屆至前三十日以書面通
    知他造，而非約定一方欲終止契約應於一個月前通知，則上訴人未於八十九年十
    二月一日前以書面通知被上訴人不再續約，其委託管理契約當自動延長一年，不
    因上訴人於八十九年十二月間復以預留一個月期間之方式表示不再續約而受影響
    ，至上訴人雖於八十九年十二月二十九日改選管理人，然於改選之管理人就任前
    ，原管理人仍得合法行使其職權，非無徵詢住戶是否願與被上訴人續約之途徑，
    而無決定是否續約之權限，尚難以此免除依約應於八十九年十二月一日前以書面
    告知被上訴人是否續約之義務，上訴人所辯，顯無可採，本件委託管理契約因上
    訴人未於八十九年十二月一日前以書面通知被上訴人不再續約，其委託管理期間
    應自動延長一年至九十年十二月三十一日屆滿。
  (二)次依兩造委託管理契約第二條第二項約定：「委託期間，非經雙方同意，一方不
    得任意終止本約，否則應賠償他方壹個月之管理服務費用。但因可歸責於乙方（
    即被上訴人）之違約事由，經甲方（即上訴人）以書面或口頭請求改善，而乙方
    未能於十四天內改善時，甲方得終止本約．．．。」本件委託管理契約期間延長
    至九十年十二月三十一日，而上訴人係於九十年一月八日未經被上訴人同意，片
    面終止契約，已如前述，上訴人雖辯稱：被上訴人無保全公司執照，依法不得執
    行保全業務，其經催告仍未提出合法證照，上訴人係因可歸責被上訴人之事由終
    止契約等語，然查：被上訴人固自認其並無保全公司執照，惟此一事實於兩造訂
    約時即已存在，上訴人猶與之訂約，而未約定被上訴人應有或應取得保全公司執
    照，則被上訴人依本件委託管理契約之約定，並無取得保全公司執照之義務，至
    其未取得保全公司執照，是否違反法令規定，乃國家行政管理範疇，縱與行政法
    規不符，亦屬主管機關應予裁罰之問題，尚不構成本件契約義務之違反，被上訴
    人未有保全公司執照，既非違約，自不生可否歸責之問題，上訴人所辯，並無所
    據。
  (三)上訴人復辯稱：本件管理契約糾紛乃上訴人訴訟代理人丙○○任管理委員時所生
    ，應由丙○○負責，與上訴人無關等語，然以公寓大廈管理委員會之成立猶如公
    司之董事會，對內執行公寓大廈管理事務，對外代表區分所有權人團體，並以主
    任委員為代表人，此觀之公寓大廈管理條例第二十七條第二項規定自明，本件委
    託管理契約乃丙○○以主任委員身分代表上訴人與被上訴人簽訂，並於九十年一
    月八日為終止契約之意思表示，有該委託管理契約書及存證信函存卷可按，揆諸
    前開法條規定，其所為簽訂委託管理契約及終止契約等法律行為，效力應直接歸
    屬區分所有權人團體，上訴人所辯，容有誤會。
五、綜上所述，本件委託管理契約存續期間經延長至九十年十二月三十一日屆滿，上
    訴人於九十年一月八日未經被上訴人同意片面終止契約，復無可歸責於被上訴人
    之違約事由，依兩造委託管理契約第二條第二項約定，自應給付被上訴人以一個
    月管理費計算之違約金。
六、從而，被上訴人依兩造委託管理契約之約定，請求上訴人給付被上訴人十萬零四
    百元，及自起訴狀繕本送達翌日即九十一年六月二十七日起至清償日止，按週年
    利率百分之五計算之利息，為有理由，應予准許。原審判決命上訴人如數給付，
    並依被上訴人之聲請為以供擔保為條件之假執行宣告，於法並無不合，上訴意旨
    猶執陳詞，指摘原判決不當，求予廢棄改判，為無理由，應予駁回。
七、本件事證已臻明確，兩造其餘攻擊防禦方法，經審酌於判決結果不生影響，爰不
    一一論述，附此敘明。
八、據上論結，本件上訴為無理由，依民事訴訟法第四百三十六條之一第三項、第四
    百四十九條第一項、第七十八條，判決如主文。
中      華      民      國    九十二    年      八      月     十九     日
                                            臺灣板橋地方法院民事第二庭
~B審判長法      官  陳忠行
~B      法      官  林錫凱
~B      法      官  廖怡貞
右正本證明與原本無異
不得上訴
中      華      民      國    九十二    年      八      月     十九     日
~B      法院書記官  郭南宏


司法院資訊處製作；財團法人民間司法改革基金會備份。
